【裁判字號】    94,訴,3857
【裁判日期】    950810
【裁判案由】    勞保
【裁判全文】
臺北高等行政法院判決
                                     94年度訴字第03857號
                              .
原      告  甲○○
被      告  勞工保險局
代  表  人  乙○○代理總經理.
訴訟代理人  丁○○
            丙○○
上列當事人間因勞保事件，原告不服行政院勞工委員會中華民國
94年1 月7 日勞訴字第0940035208號訴願決定（發文日期：94年
10月18日），提起行政訴訟。本院判決如下：
    主  文
原告之訴駁回。
訴訟費用由原告負擔。
    事  實
一、事實概要：
    原告原以富強鑫精密工業股份有限公司（下稱富強鑫精密工
    業公司）為投保單位，參加勞工保險為被保險人。原告前曾
    以其因長期工作致罹患兩側腕道症候群，於民國（下同）91
    年12月24日（被告收文日期）檢據申請職業傷害傷病給付，
    經被告核給91年5 月11日至91年9 月30日期間之職業病傷病
    給付計118 日。嗣原告以同一症狀（未癒併發右肩夾擊症候
    群及旋轉肌斷裂），於93年7 月6 日（被告收文日期）繼續
    申請91年10月1 日至93年6 月30日期間之職業病傷病給付。
    案經被告審查，以原告所患兩側腕道症候群，據醫理見解已
    於91年10月1 日起恢復工作，乃以93年12月30日保給傷字第
    09360866870 號函（下稱原處分(一)）核定所請上開期間傷病
    給付應不予給付，至所患右肩夾擊症候群及旋轉肌斷裂應屬
    普通疾病，故核定自其住院不能工作之第4 日即93年1 月14
    日（當日出院）起，發給普通疾病傷病給付計1 日。原告復
    以同一事故於93年11月19日（被告收文日期）檢據申請93年
    7 月1 日至同年11月17日期間之職業病傷病給付，經被告以
    94年1 月6 日保給簡字第021234338 號函（下稱原處分(二)）
    核定不予給付。原告不服原處分(一)、(二)，分別向勞工保險監
    理委員會申請審議，經該會合併以94年5 月2 日94保監審字
    第0515號審定書駁回。原告仍不服，提起訴願遭決定駁回後
    ，遂提起行政訴訟。
二、兩造聲明：
  (一)原告聲明：
    1.訴願決定、爭議審定及原處分(一)、(二)關於後開第2 項部分
      均撤銷。
    2.應命被告作成核付原告新臺幣（下同）358,449 元之行政
      處分。
    3.訴訟費用由被告負擔。
  (二)被告聲明：如主文所示。
三、兩造之爭點：
  (一)原告主張：
    1.原告於富強鑫精密工業公司工作20餘年，平均1 天需鎖約
      100 顆螺絲，每天都有2 至3 小時係舉手過肩，並有照片
      為證，難謂非工作所致傷害。特約醫師認被告無顯著舉手
      過肩，係其個人見解，且其未親自至富強鑫精密工業公司
      看過原告之工作情形。
    2.出具診斷證明書之醫師，為國立成功大學醫學院附設醫院
      （下稱成大醫院）職業病科之主治醫師，亦為原告之主治
      醫師，對原告之病症最為清楚。倘若不足以證明，被告應
      指示原告至所指定之醫師門診。
  (二)被告主張：
    原告以因長期工作致罹患兩側腕道症候群，曾陸續請領91年
    5 月11日至同年9 月30日期間之職業病傷病給付，嗣其以同
    一症狀未癒併發右肩夾擊症候群及旋轉肌斷裂，繼續申請91
    年10月1 日至93年11月17日期間之職業病傷病給付，案經被
    告將原告之診斷證明書及相關病歷資料送請被告2 位特約專
    科醫師審查，及勞工保險監理委員會亦送請專科醫師審查，
    被告以原告業於91年10月1 日恢復工作，爰核定否准其以罹
    患兩側腕道症候群所請91年10月1 日至93年11月17日期間之
    職業病傷病給付，另所患右肩夾擊症候群及旋轉肌斷裂因屬
    普通疾病，故核定自其住院不能工作之第4 日起，發給普通
    疾病傷病給付計1 日，依法並無不合。
    理  由
一、原告起訴時，被告之代表人為史哲，嗣於訴訟中變更為乙○
    ○，茲據新任代表人具狀聲明承受訴訟，核無不合，應予准
    許。
二、原告主張：原告於富強鑫精密工業公司工作20餘年，平均 1
    天需鎖約100 顆螺絲，每天都有2 至3 小時係舉手過肩，難
    謂非工作所致傷害。特約醫師認被告無顯著舉手過肩，係其
    個人見解，且其未親自至富強鑫精密工業公司看過原告之工
    作情形；出具診斷證明書之醫師，為成大醫院職業病科之主
    治醫師，亦為原告之主治醫師，對原告之病症最為清楚。倘
    若不足以證明，被告應指示原告至所指定之醫師門診。據此
    ，依行政訴訟法第5 條第2 項及勞工保險條例第34條規定，
    求為判決如聲明所示云云。
三、被告則以：本件經被告將原告檢具之診斷證明書及其向成大
    醫院調取原告就診之相關病歷資料，送請專科醫師審查，及
    勞工保險監理委員會亦送請專科醫師審查，被告以原告業於
    91年10月1 日恢復工作，核定否准其以罹患兩側腕道症候群
    所請91年10月1 日至93年11月17日期間之職業病傷病給付，
    另所患右肩夾擊症候群及旋轉肌斷裂因屬普通疾病，故核定
    自其住院不能工作之第4 日起，發給普通疾病傷病給付計 1
    日，依法並無不合，求為判決駁回原告之訴等語。
四、按勞工保險條例第33條規定：「被保險人遭遇普通傷害或普
    通疾病住院診療，不能工作，以致未能取得原有薪資，正在
    治療中者，自不能工作之第4 日起，發給普通傷害補助費或
    普通疾病補助費。」第34條規定：「（第1 項）被保險人因
    執行職務而致傷害或職業病不能工作，以致未能取得原有薪
    資，正在治療中者，自不能工作之第4 日起，發給職業傷害
    補償費或職業病補償費。職業病種類表如附表一。（第2 項
    ）前項因執行職務而致傷病之審查準則，由中央主管機關定
    之。」第35條規定：「普通傷害補助費及普通疾病補助費，
    均按被保險人平均月投保薪資半數發給，每半個月給付1 次
    ，以6 個月為限。但傷病事故前參加保險之年資合計已滿 1
    年者，增加給付6 個月。」
五、原告為勞工保險之被保險人，前曾以其因長期工作致罹患兩
    側腕道症候群，於91年12月24日檢據申請職業傷害傷病給付
    ，經被告核給91年5 月11日至91年9 月30日期間之職業病傷
    病給付計118 日；嗣原告以同一症狀（未癒併發右肩夾擊症
    候群及旋轉肌斷裂），於93年7 月6 日繼續申請91年10 月1
    日至93年6 月30日期間之職業病傷病給付，復以同一事故於
    93年11月19日再檢據繼續申請93年7 月1 日至同年11月17日
    期間之職業病傷病給付等情，為兩造所不爭，並有勞工保險
    傷病給付申請書、成大醫院診斷證明書、勞保傷病給付詳細
    資料查詢附原處分卷足稽，為可確認之事實。
六、本件之爭執，在於原告右肩夾擊症候群及旋轉肌斷裂是否為
    與兩側腕道症候群為同一事故之職業傷害？其兩側腕道症候
    群是否於91年10月1 日起即可恢復工作？經查：
  (一)依原告檢具成大醫院92年3 月12日、3 月19日出具之診斷證
    明書記載：雙手腕道症候群、外部（外側）肱骨髁上炎，成
    大醫院93年1 月9 日、1 月14日、2 月23日、5 月5 日、 5
    月20日、6 月14日、6 月16日、8 月9 日、11月17日出具之
    診斷證明書記載：右肩夾擊症候群及旋轉肌斷裂、外肘肱骨
    髁上炎、雙手腕道症候群。參以原告之勞工保險傷病給付申
    請書及成大醫院之病歷資料，原告兩側腕道症候群之職業傷
    害事故發生日期為91年3 月12日，其初因右肩、右肘疼痛及
    兩側腕道症候群於91年4 月24日在成大醫院就診，於93年 1
    月經關節鏡檢查發現右肩旋轉肌斷裂並開刀治療，惟兩側腕
    道症候群與右肩夾擊症候群及旋轉肌斷裂，發生部位不同，
    致病機轉不同，係2 種獨立之疾病，是原告之右肩夾擊症候
    群及旋轉肌斷裂自非91年3 月12日同一事故傷勢未癒。抑且
    ，原告從事機器校正工作，並非必須長期舉手過肩及負重，
    不致因工作造成旋轉肌腱斷裂，其形成應為慢性退化性病變
    。堪認原告之右肩夾擊症候群及旋轉肌斷裂應為普通疾病，
    尚非屬職業傷害。原告主張係職業傷害，並不足採。
  (二)本件經被告將上開診斷證明書及病歷資料先後送請2 位特約
    專科醫師審查，審查意見略以：「腕道症候群與肩夾擊症
    候群及旋轉肌斷裂乃2 種獨立的疾病，彼此並無關連。開
    立診斷書的郭育良教授認為由於肘腕之問題，唐先生必須用
    肩部力量來代償，因此肩部的疾病也屬職業相關。然而，
    我認為：a.他（指原告）並無顯著舉手過肩或過頭的動作。
    b.肩旋轉肌斷裂非法定表列之職業病。因此不建議認定為
    職業病。所請給付不合理。」「根據病歷，被保險人91年
    10月初已恢復工作，應可開始從事輕便工作，繼續申請給付
    不合理。」等語，及勞工保險監理委員會亦送請特約專科醫
    師審查，審查意見略以：「本病人以長期從事機器組裝校正
    工作致兩腕腕墜症候群，原已申請91年5 月11日至91年9 月
    30日之職災給付，現擬因原傷病及右肩夾擊症候群且旋轉肌
    斷裂，繼續申請職災傷病給付。以病人從事機器組裝校正工
    作，並不須長期舉手過肩且負重，不致因工作造成旋轉肌腱
    斷裂，此為慢性退化性病變，不符職災給付。又病人之工作
    不必然形成腕墜症候群，即並無明顯工作疾病因果關係，原
    核付職災已為優厚，以其91年10月即已工作，且已核付 142
    日已優厚，勞保局不再核付亦為合理。」等語，各有審查意
    見表附原處分卷及審定卷可參，咸認原告之右肩夾擊症候群
    及旋轉肌斷裂並非與兩側腕道症候群為同一事故所致，且右
    肩夾擊症候群及旋轉肌斷裂為普通疾病，尚非屬職業傷害，
    及其於91年10月1 日起即可恢復工作，自不得再繼續請領職
    業傷害傷病給付。
七、按勞工保險條例第28條、第56條及勞工保險條例施行細則第
    76條第3 項規定，被告於審核勞保給付案件時，除以被保險
    人所檢附之保險資料、診斷書等書面資料予以審核外，亦得
    調查有關之文件、得另行指定醫院或醫師複檢，並得通知出
    具診斷書之醫療機構檢送必要之檢查紀錄或有關診療病歷，
    故專門醫師診斷證明僅為參考依據，被告仍應依職權審查被
    保險人之傷病情形，並認定事實後以為核定。本件經被告及
    勞工保險監理委員會均送請專業醫師依原告之勞工保險傷病
    診斷書及相關病歷資料審查，被告據專業醫師之審查意見而
    為審核，其審核程序並無違法。原告主張：被告特約專科醫
    師其未親自至富強鑫精密工業公司看過原告之工作情形，出
    具診斷證明書之醫師，為成大醫院職業病科之主治醫師，亦
    為原告之主治醫師，對原告之病症最為清楚，被告倘若認不
    足以證明，亦應指示原告至所指定之醫師門診，原處分有所
    違誤云云，有所誤解，自不足採。
八、綜上所述，原處分(一)以原告所患兩側腕道症候群，據醫理見
    解已於91年10月1 日起恢復工作，所請91年10月1 日至93年
    6 月30日期間傷病給付應不予給付，至所患右肩夾擊症候群
    及旋轉肌斷裂應屬普通疾病，故核定自其住院不能工作之第
    4 日即93年1 月14日（當日出院）起，發給普通疾病傷病給
    付計1 日；以原處分(二)否准所請93年7 月1 日至同年11月17
    日期間之職業病傷病給付，認事用法，並無違誤，爭議審定
    及訴願決定，遞予維持，亦無不合，原告訴請如聲明所示，
    為無理由，應予駁回。
據上論結，本件原告之訴為無理由，爰依行政訴訟法第98條第3
項前段，判決如主文。
中    華    民    國    95    年     8    月   10     日
                        第一庭審判長法  官  王立杰
                                    法  官  劉錫賢
                                    法  官  胡方新
上為正本係照原本作成。
如不服本判決，應於送達後20日內，向本院提出上訴狀並表明上
訴理由，如於本判決宣示後送達前提起上訴者，應於判決送達後
20日內補提上訴理由書（須按他造人數附繕本）。
中    華    民    國    95    年     8    月   10     日
                                    書記官  陳幸潔


司法院資訊處製作；財團法人民間司法改革基金會備份。
